【裁判字號】    95,簡上,27
【裁判日期】    950630
【裁判案由】    妨害自由等
【裁判全文】
臺灣花蓮地方法院刑事判決              95年度簡上字第27號
上  訴  人  臺灣花蓮地方法院檢察署檢察官
上  訴  人  己○○
即  被  告
被      告  戊○○
上列上訴人等因被告妨害自由等案件，不服本院花蓮簡易庭中華
民國95年年1月23日95年度花簡字第37號之第1審判決（原聲請簡
易判決處刑案號：94年度發偵字第573 號），提起上訴，本院管
轄之第2 審合議庭就被告戊○○部分及另就被告己○○部分改依
通常程序之第一審判決如下：
    主  文
原判決關於己○○部分撤銷。
己○○無罪。
其餘上訴駁回。
    事  實
一、戊○○、己○○係兄弟，於民國93年10月24日18時許，2 人
    因不滿丁○○先前允諾捐獻新臺幣（下同）5 萬元興建廟宇
    ，事後確僅交付3 萬元等情，乃至花蓮縣吉安鄉○○○街276
    巷5號丁○○住宅庭院找丁○○催討2萬元，雙方並發生口角
    ，丁○○乃要求渠等退去上址附連圍繞之土地內，惟戊○○
    猶基於侵害居住自由之犯意，仍留滯上址庭院內，同時基於
    恐嚇、公然侮辱之犯意，在上址庭院（緊鄰馬路邊），對屋
    內之丁○○及其子丙○○辱罵：王八蛋、幹你娘等語，予以
    公然侮辱，並恫嚇稱：你不要在路上給我碰到、你試試看等
    語，使丁○○、丙○○心生畏懼，致生危害於其安全。
二、案經丁○○、丙○○訴由花蓮縣警察局吉安分局報請臺灣花
    蓮地方法院檢察署檢察官偵查聲請簡易判決處刑。
    理  由
壹、檢察官上訴被告戊○○部分：
一、程序部分：本案有關原審判決被告戊○○部分之上訴，僅檢
    察官有合法對被告戊○○部分提出上訴，被告戊○○本人於
    上訴期間，並未合法提出上訴，另上訴人之一即被告己○○
    具狀上訴之內容，雖記載上訴人為「己○○、戊○○」，然
    該上訴狀具狀人處，未經戊○○本人親自簽名或蓋章，是該
    上訴狀就被告戊○○部分，並未具備上訴之法定要件，故被
    告戊○○本人並無合法提出上訴，且被告己○○係被告戊○○之胞弟，亦非刑事訴訟法第345 條規定得為被告戊○○之
    利益獨立上訴之上訴權人，是縱認己○○以自己名義為被告
    戊○○提出上訴，上訴亦未合法，先此敘明。
二、實體部分：
（一）上開事實，訊據被告戊○○於本院審理時自白不諱，核與
      證人丁○○、丙○○於警詢、偵查中之證述、證人甲○○
      於偵訊中之證述情節大致相符，復有卷附告訴人住宅照片
      數張及丁○○提出錄音帶1卷及相關錄音帶內容譯文1份與
      己○○提出勘驗上開錄音帶譯文1 份可參，是被告戊○○
      之自白，應與事實相符，足堪採信，事證明確，被告戊○○犯行堪已認定。
（二）核被告戊○○所為，係犯刑法第306 條之侵害居住自由罪
      、同法第305 條之恐嚇罪及同法第309條第1項之之公然侮
      辱罪又被告所犯上開3 罪間，有方法、目的之牽連犯關係
      ，屬於裁判上一罪，應從一重論以恐嚇罪一罪。原審因而
      適用刑法第305條、第306條、第309條第1項、第55條、第
      41條第1 項前段，罰金罰鍰提高標準條例第1條前段、第2
      條，審酌被告犯罪動機、情節、手段及犯後態度等一切情
      狀，量處拘役50日，並諭知易科罰金之折算標準。原審認
      事用法核無違誤，量刑亦稱妥適，上訴人即臺灣花蓮地方
      法院檢察署檢察官執前詞提起上訴為無理由，自應予駁回
      。
貳、無罪部分：
一、本件聲請簡易判決處刑意旨略以：
    被告己○○係戊○○之胞弟，於民國93年10月24日18時許，
    2人因不滿丁○○先前允諾捐獻5萬元興建廟宇，事後確僅交
    付3萬元等情，乃至花蓮縣吉安鄉○○○街276巷5號丁○○住
    宅庭院找丁○○催討2 萬元，雙方並發生口角，丁○○乃要
    求渠等退去上址附連圍繞之土地內，惟己○○猶基於侵害居
    住自由之犯意，仍留滯上址庭院內，因認被告己○○涉有刑
    法第306條之侵害居住自由罪嫌云云。
二、按犯罪事實應依證據認定之，無證據不得認定犯罪事實，刑
    事訴訟法第154第2項條定有明文。又認定不利於被告之事實
    ，須依積極證據，苟積極證據不足為不利於被告事實之認定
    時，即應為有利於被告之認定，更不必有何有利之證據。另
    刑事訴訟法上所謂認定犯罪事實之證據，係指足以認定被告
    確有犯罪行為之積極證據而言，該項證據自須適合於被告犯
    罪事實之認定，始得採為斷罪資料（最高法院三十年上字第
    八一六號判例、最高法院二十九年上字第三一０五號判例要
    旨參照）。又告訴人之指訴，本以使被告受刑事訴追或處罰
    為目的，故其陳述是否與事實相符，自應調查其他證據，以
    資審認，苟其所為攻擊之詞，尚有瑕疵，則在此瑕疵未予究
    明以前，即不能遽採為斷罪之基礎（最高法院69年台上字第
    1531號判決要旨參照）。
三、公訴人認被告己○○涉有上開犯行，主要係以證人丁○○、
    丙○○於警詢、偵查中之證述、證人甲○○於偵訊中之證述
    ，及卷附告訴人住宅照片數張及丁○○提出錄音帶1 卷及相
    關錄音帶內容譯文1 份為其論罪之依據。訊據被告己○○固
    坦承上開時、地有與戊○○至丁○○家中，然堅詞否認上開
    犯行，辯稱：丁○○叫伊離去，伊就離開，並無滯留其住處
    ，且伊係進入丁○○住處要將戊○○拉到馬路上等語。經查
    ，質之證人丁○○於偵查中具結證稱：「當天我家大門沒鎖
    ，客廳門有鎖，戊○○跑來要我把門打開，但我不開門，接
    著他提到說我有欠他2 萬元，我有請他離開我家，後來我們
    在理論約10多分鐘後己○○才出現，要拉戊○○走」、「後
    來我要拍照他們私闖民宅時，己○○就拉戊○○走」（見本
    院偵卷第36頁）；核與證人丙○○於偵查中亦具結供稱：「
    當天紗門是鎖著，就聽到開門：我（指戊○○）要和你談事
    情，我父親不開門，但他（指戊○○）一直要求我開門，接
    著我父親有請他出去，但他不出去，接著提到我父親欠他 2
    萬元，他有講不付錢的話試試看，還有王八蛋，己○○也過
    來拉戊○○」等語（見同上開卷頁），是依上開證人2 人所
    證述之情節，均係證稱被告己○○係在丁○○對戊○○下驅
    逐令要求其離去該住宅後，即為將戊○○拉離丁○○住宅之
    舉動，其並未有滯留該住宅不離開之行為甚明。另證人甲○○於偵查中及本院之證述，僅係證述事後伊協同被告戊○○
    、己○○2 兄弟返回丁○○住處與丁○○協調之經過，是其
    證述亦無法證明被告己○○有何侵害居住自由之犯行，另卷
    附丁○○提出之錄音帶1捲及錄音帶內容譯文1份，經質諸丙○○於警詢中供稱：「（問：戊○○恐嚇之情勢是否有錄音
    存證？）當時我是在我父親與戊○○爭吵中斷時錄音，並有
    錄音帶1 捲」，而觀諸錄音帶內容譯文前半段有丙○○對戊○○間對話內容為：「戊○○稱：『來啊來啊，你就過來啊
    』；丙○○稱：『你有種就報名字呀，你叫什麼名義啊』；
    戊○○稱：『來啊，我就報給你』；丙○○稱：『好，過來
    呀，過來啊』；戊○○稱：『來啊，你親自過來』；丙○○
    稱：『怎樣，你剛剛不是敢進來，現在又不敢進來喔』」等
    語，可知斯時丙○○應在其住處內與在該住處外之戊○○為
    互相叫囂行為，足證錄音當時，戊○○、己○○2 人已係在
    丁○○住家外面，是該卷附錄音帶及相關錄音帶內容譯文，
    僅係戊○○有為相關公然侮辱或恐嚇之證據，並無法證明被
    告己○○有何侵害居住自由之犯行，綜上所述，本件依公訴
    人提出之相關卷證資料，均無法證明被告己○○有告訴人丁○○、丙○○所告訴之侵害居住自由之犯行，自難僅憑告訴
    人2 人片面指訴，遽認被告己○○有侵害居住自由之犯行。
    此外，本院復查無其他積極證據足資審認被告確有公訴人所
    指之上開犯行，揆諸前揭說明，依法自應諭知被告己○○無
    罪。原審未察遽予論罪科刑，容有未洽，被告己○○上訴意
    旨以此指摘原判決不當，為有理由，應由本院將原判決撤銷
    ，改諭知被告己○○無罪。
四、末按檢察官聲請以簡易判決處刑之案件，經法院認為有第45
    1 條之1第4項但書之情形者，應適用通常訴訟程序審判之，
    刑事訴訟法第452 條定有明文；且對於簡易判決之上訴，準
    用刑訴法第3 編第1章及第2章之規定，管轄第二審之地方法
    院合議庭受理簡易判決上訴案件，應依通常程序審理。其認
    案件有刑訴法第452 條之情形者，應撤銷原判決，逕依通常
    程序為第一審判決，法院辦理刑事訴訟簡易程序案件應行注
    意事項第14項亦規定詳盡。本件檢察官就被告己○○涉侵害
    居住自由犯行聲請簡易判決處刑，經本院審理後，認被告己○○應為無罪之諭知，已如前述，而有刑事訴訟法第451 條
    之1 第4項但書第3款之情形，故依前揭規定，此部分應由本
    院合議庭逕依通常程序審理後，自為第一審判決，附此敘明
    。
據上論斷，應依刑事訴訟法第452 條、第455條之1第1項、第3項
、第369條第1項前段、第364條、第368條、第301條第1項，判決
如主文。
本案經檢察官乙○○到庭執行職務。
中    華    民    國    95    年    6     月    30    日
                        臺灣花蓮地方法院刑事第三庭
                              審判長法  官  鄭培麗
                                    法  官  鄭光婷
                                    法  官  張嘉芬
上列正本證明與原本無異。
被告戊○○部分不得上訴。
被告己○○部分，如不服本判決，應於判決送達後10日內向本院
提出上訴。
                                    書記官  陳雅君
中    華    民    國    95    年    7     月    4     日


司法院資訊處製作；財團法人民間司法改革基金會備份。
